最高法院刑事判決　　　　　　　　　　　　　　　九十三年度台上字第六五三０號
　　上　訴　人　甲○○
右上訴人因違反稅捐稽徵法案件，不服台灣高等法院高雄分院中華民國九十三年十月
七日第二審更審判決（九十三年度重上更(四)字第四六號，起訴案號：台灣高雄地方法
院檢察署八十二年度偵字第一八五八八號、八十三年度偵字第一二一八四號），提起
上訴，本院判決如左：
    主  文
上訴駁回。
    理  由
按刑事訴訟法第三百七十七條規定：上訴於第三審法院，非以判決違背法令為理由，
不得為之。是提起第三審上訴，應以原判決違背法令為理由，係屬法定要件。且必須
依據卷內資料為具體之指摘，並足據以辨認原判決已具備違背法令之形式，始屬相當
。本件原判決依憑屏東縣政府民國九十年十一月二十日九一屏府建工字第０一八二二
一七號函檢送千馬金屬股份有限公司︵下稱千馬公司︶之登記事項載明上訴人甲○○
為該公司負責人。又依同案被告翁淵滿及李文雄之供述，認定翁淵滿於七十八年間確
係負責昊億股份有限公司︵下稱昊億公司︶、千馬公司之經營，且由翁淵滿負責將李
文雄之身分證件交給千馬公司辦理報稅事宜。再依證人侯彩郎、同案被告翁淵滿之妻
李玉梅、呂郁雄所供述，認定李文雄不可能於七十八年間因買賣廢銅有新台幣︵下同
︶二千六百餘萬元之營業額。翁淵滿就虛偽填製李文雄與千馬公司之不實個人一時貿
易資料申報表部分，財政部高雄市國稅局九十二年四月三日財高國稅審一字第０九二
００二二三二二號函雖以檔案資料保存逾期，無法核算為由而未核算，但原審參考財
政部台北市國稅局九十二年二月二十日財北國稅審一字第０九二００一三四七六號函
所示之計算方式及稅率核算其逃漏營利事業所得稅為三百六十萬九千九百八十四元五
角等證據資料，認定上訴人有如原判決事實欄所載公司負責人，為納稅義務人，以詐
術逃漏稅捐犯行，因而撤銷第一審此部分判決，改判仍論處上訴人罪刑，已於理由內
詳細敘述其所憑之證據及認定之理由，並說明上訴人所辯：伊雖於七十八年間為千馬
公司名義上之負責人，但實際均由翁淵滿負責經營，伊就逃漏稅捐一事，並不知情云
云，並無可採。已依據卷內資料詳予指駁，從形式上觀察，原判決並無違背法令情形
存在。上訴意旨雖以：同案被告翁新業為昊億公司之名義負責人，其情況與伊相同，
何以原審法院八十九年度上更(二)字第三二九號判決諭知翁新業無罪確定，而上訴人判
決有罪。又何以上訴人與翁新業在另案原審法院九十年度上更(二)字第四０九號及九十
二年度重上更(三)字第四二號違反商業會計法案件，分別諭知無罪確定，結論不同，原
判決違背法令云云。然查稅捐稽徵法關於納稅義務人應處徒刑之規定，於公司法規定
之公司負責人適用之，同法第四十七條第一款定有明文。次按稅捐稽徵法第四十七條
第一款所定公司法規定之公司負責人應受處罰，係自同法第四十一條轉嫁而來，非因
身分成立之罪，亦即將納稅義務人之公司之責任，基於刑事政策之考慮，於其應處徒
刑範圍內，轉嫁於公司之負責人，故此情形而受罰之公司負責人，乃屬於「代罰」之
性質。原判決以上訴人擔任千馬公司負責人，仍應負違反稅捐稽徵法之罪責，其所採
之法律見解，並無違法。至於原審法院八十九年度上更(二)字第三二九號判決，已經本
院撤銷發回更審，該案件縱認公司負責人須實際參與公司業務執行之人，且認千馬公
司並無逃漏營業稅等情，亦不足以拘束本件。又原審法院九十年度上更(二)字第四０九
號及九十二年度重上更(三)字第四二號案件，上訴人與翁新業所犯係違反商業會計法，
與本件違反稅捐稽徵法，罪名不同，自不能相提並論。上訴意旨任意指摘原判決違法
，殊非適法之第三審上訴理由。依前揭說明，其上訴違背法律上之程式，應予駁回。
據上論結，應依刑事訴訟法第三百九十五條前段，判決如主文。
中　　　華　　　民　　　國　　九十三　　年　　 十二 　　月　　 十六 　　日
                              最高法院刑事第二庭
                                  審判長法官  陳　錫　奎
                                        法官  洪　清　江
                                        法官  李　伯　道
                                        法官  洪　文　章
                                        法官  陳　世　淙
      右正本證明與原本無異
                                              書  記  官
中　　　華　　　民　　　國　　九十三　　年　　 十二 　　月　　二十二　　日
                                                                      Ｒ
